臺灣高雄地方法院民事判決　　　　　　110年度簡上字第114號
上　訴　人　林翠玲　


被 上訴 人　力姿吟　
上列當事人間請求回復原狀等事件，上訴人對於中華民國110 年
3 月31日本院高雄簡易庭110 年度雄簡字第386 號第一審判決提
起上訴，本院於110 年10月18日言詞辯論終結，判決如下：
    主      文
上訴駁回。
第二審訴訟費用由上訴人負擔。
    事實及理由
一、上訴人主張：伊所有門牌高雄市○○區○○○路000 巷00號
    2 樓房屋（下稱A 屋），與被上訴人所有門牌同號1 樓房屋
    （下稱B 屋）上、下相鄰。被上訴人於民國107 年10月22日
    上午，未經伊同意，即擅自侵入A 屋屋前露台（下稱系爭露
    台），在露台地磚上塗以刺眼白色乳膠漆，致系爭露台失去
    原有價值及效用，並致伊眼睛刺痛，且無法利用露台練習芭
    蕾。被上訴人不法侵害伊對於系爭露台之所有權，復妨害伊
    居住自由及安寧，伊因被上訴人之不法侵害，需花費新臺幣
    （下同）95,000元修復系爭露台，又因居住自由及安寧被侵
    害，而得請求賠償精神慰撫金41,330元，爰依侵權行為法律
    關係，提起本件訴訟，並於原審聲明：㈠被上訴人應給付上
    訴人136,330 元，及其中41,330元自起訴狀繕本送達翌日起
    至清償日止，按週年利率百分之5 計算之利息。㈡被上訴人
    應自起訴狀繕本送達翌日起至回復系爭露台原狀之日止，另
    按每雙月給付上訴人1,445 元替代使用費，並按週年利率百
    分之5 計算之利息。㈢被上訴人應自起訴狀繕本送達翌日起
    至回復系爭露台原狀之日止，另按每週給付原告190 元眼科
    就醫費用，並按週年利率百分之5 計算之利息（上訴人在原
    應受判決事項聲明之範圍內，就請求之金額予以流用，尚非
    法所不許，惟其於原審主張被上訴人竊取財物部分未繫屬本
    院，爰不予贅述）。
二、被上訴人則以：伊係因B 屋漏水有修繕之必要，而雇工進入
    系爭露台，且修繕之方式，並非將系爭露台地磚全數刨除，
    而僅係在原來地磚上塗以白色乳膠漆，以達防水之目的，自
    不構成侵權行為。又上訴人眼睛刺痛與上開修繕無關，上訴
    人依侵權行為法律關係，請求伊賠償損害，洵屬無據等語，
    資為抗辯，並於原審聲明：上訴人之訴駁回。
三、原審判決駁回上訴人之請求，上訴人聲明不服，提起上訴，
    上訴聲明：㈠原判決關於駁回上訴人後開第二項之訴部分廢
    棄。㈡上開廢棄部分，被上訴人應給付上訴人136,330 元，
    及自起訴狀繕本送達翌日起至清償日止，按週年利率百分之
    5 計算之利息。被上訴人則答辯聲明：上訴駁回。
四、本院之判斷：
    查A 、B 屋上下相鄰，被上訴人曾於107 年10月22日上午雇
    工進入系爭露台塗以白色乳膠漆之事實，為兩造所不爭執，
    堪認屬實。至上訴人主張被上訴人上開行為，不法侵害其對
    於系爭露台之所有權，且不法侵害其居住自由及安寧云云，
    則為被上訴人所否認，經查：
㈠、按當事人主張有利於己之事實者，就其事實有舉證之責任，
    民事訴訟法第277 條前段定有明文。又侵權行為之成立，須
    行為人因故意過失不法侵害他人權利，亦即行為人須具備歸
    責性、違法性，並不法行為與損害間有因果關係，始能成立
    ，且主張侵權行為損害賠償請求權之人，對於侵權行為之成
    立要件應負舉證責任。
㈡、查上訴人雖以系爭露台乃其向A 屋原所有人陳麗珍買受取得
    ，而為其所有，主張被上訴人未經其同意，擅自雇工侵入塗
    漆，故意或過失不法侵害其權利云云。惟觀諸現場照片（見
    原審卷第45頁），系爭露台係以B 屋天花板樓板及自該樓板
    向外延伸增建之樓板為地面，再以欄杆圈圍四周而成，上訴
    人亦自陳：系爭露台乃伊前手陳麗珍向被上訴人之前手林清
    海取得「樓板使用權」後，再施作欄杆圍籬及鋪磚等語（見
    原審卷第33頁），互核上訴人所提陳麗珍與林清海簽訂之同
    意書載明：「本人（一F ，按即B 屋）同意讓二F （按即A
    屋）補貼貳萬貳仟元正，使用前後增建的樓板。若人為因素
    破壞（不含天災地變）以致於一F 漏水，則二F 應負修善（
    按應為繕之誤）之責任」等語（見原審卷第37頁），可見系
    爭露台即為B 屋之天花板樓板，為B 屋所有權之延伸而為B
    屋所有人所有，A 屋原所有人陳麗珍僅取「樓板使用權」。
    B 屋所有人本於所有權，自得於不違反上開同意書意旨範圍
    內使用及管理，而依上開同意書之文義，系爭露台因人為因
    素破壞，固應由2 樓即A 屋所有人負責修繕，惟並未排除1
    樓即B 屋所有人自行修繕，應堪認定。
㈢、證人即高雄市新興區華聲里里長林禮志於刑案偵查中到場證
    稱：被上訴人跟伊說其房屋有漏水要處理，伊有去現場看，
    確實有漏水等語（見臺灣高雄地方檢察署108 年度他字第54
    44號卷第63至64頁）；證人即A 屋樓上住戶盧文和於警詢中
    亦到場陳稱：被上訴人確實有請工人先到2 樓陽台，將隔壁
    2 樓外牆漆上灰色水泥漆，再將2 樓陽台的地磚漆成白色，
    總計工程約3 至4 天等語（見高雄市政府警察局新興分局刑
    案偵查卷宗第10頁），足見B 屋天花板樓板確實因有漏水之
    情形，被上訴人始雇工施作防水工程。基此，系爭露台既為
    B 屋天花板樓板，而仍得由B 屋所有人使用及管理，則被上
    訴人因B 屋天花板樓板漏水，因而於107 年10月22日上午，
    雇工進入系爭露台施作防水工程，尚難認有何不法可言。況
    系爭露台除地磚塗以白色乳膠漆外，並無其他毀損，業據上
    訴人陳明在卷（見本院卷第77頁），自難認上訴人本於上開
    同意書得行使系爭露台之權利被侵害。
㈣、從而，被上訴人雇工進入系爭露台施作防水工程之行為，並
    無不法侵害上訴人之權利而致其受有損害之情事，則上訴人
    依侵權行為法律關係，請求被上訴人賠償其系爭露台修復費
    用95,000元及慰撫金41,330元，合計136,330 元，於法即屬
    無據。
五、綜上所述，本件上訴人依侵權行為法律關係，請求被上訴人
    給付其136,330 元，及自起訴狀繕本送達翌日起至清償日止
    ，按週年利率百分之5 計算之利息，為無理由，應予駁回。
    原審就此部分為上訴人敗訴之判決，經核尚無違誤，上訴論
    旨指摘原判決此部分不當，求予廢棄改判，為無理由，應予
    駁回。
六、本件事證已臻明確，兩造其餘攻擊防禦方法及舉證，經審酌
    後均於判決結果不生影響，爰不一一論述，附此敘明。
七、據上論結，本件上訴為無理由，依民事訴訟法第436 條之1
    第3 項、第449 條第1 項、第78條，判決如主文。
中    華    民    國   110    年    11    月    8     日
                  民事第二庭    審判長法  官  陳宛榆
                                      法  官  施盈志
                                      法  官  林婕妤
以上正本係照原本作成。
本判決不得上訴。
中    華    民    國   110    年    11    月    9     日
                                      書記官  林君燕